【裁判字號】    97,簡上,174
【裁判日期】    970820
【裁判案由】    妨害兵役
【裁判全文】
臺灣士林地方法院刑事判決             97年度簡上字第174號
上  訴  人
即  被  告  邱浩忠
輔  佐  人
即被告之兄  邱浩進
上列上訴人因妨害兵役案件，不服本院刑事庭於中華民國97年3
月21日所為97年度簡字第163 號第一審刑事簡易判決（聲請案號
：臺灣士林地方法院檢察署96年度偵字第14951 號），提起上訴
，本院管轄之第二審合議庭判決如下：
    主  文
上訴駁回。
邱浩忠緩刑貳年。
    犯罪事實及理由
一、本案經本院合議庭審理結果，認第一審判決以上訴人即被告
    邱浩忠犯妨害兵役治罪條例第10條第3 項、第1 項第3 款之
    罪，應依同條例第6 條第1 項科刑，而判處有期徒刑3 月，
    如易科罰金，以新臺幣1,000 元折算1 日，其認事、用法及
    量刑均無不當，應予維持。除引用第一審刑事簡易判決書記
    載之犯罪事實、證據及理由（如附件）外，另補充：被告於
    本院審理時之自白（參本院民國97年8 月6 日審判筆錄第3
    頁）。
二、上訴意旨略以：被告因家族遺傳而智能不足，智商偏低，處
    事能力有問題，加上父母離異，自幼由祖母撫養，94年底祖
    母過世後，失去依靠，搬離原住所，95年3 月20日遷入戶籍
    地，同年7 月再度搬入淡水租屋處，居無定所，未能即時遷
    入新戶籍，請法院從輕量刑，並給予緩刑宣告等語。
三、按刑罰之量定，固屬法院自由裁量之職權行使，但仍應審酌
    刑法第57條所列各款事由及一切情狀，為酌量輕重之標準，
    並非漫無限制。在同一犯罪事實與情節，如別無其他加重或
    減輕之原因，下級審量定之刑，亦無過重或失輕之不當情形
    ，則上級審法院對下級審法院之職權行使，原則上應予遵重
    ，此有最高法院85年度台上字第2446號裁判意旨可資參酌，
    經查：
  (一)被告邱浩忠為後備軍人，明知身為後備役之後備軍人，其管
    理依戶籍地行之，竟意圖避免召集處理，自民國95年7 月起
    ，即將住所遷移至台北縣淡水鎮○○路130 號7 樓之1 ，未
    居住在臺北市○○區○○街180 之3 號戶籍地，無故未依戶
    籍法規定辦理戶籍異動登記及依後備軍人管理規則規定向居
    住地之兵役、戶政單位辦理居住處所遷移之申報，致使臺北
    市後備指揮部所發通知被告應於96年6 月26日上午8 時許至
    苗栗縣頭份鎮斗煥199-1 號營區參加為期3 天之教育召集令
    ，無法送達其本人等事實，業據被告於偵查及本院審理時供
    承不諱，並有台北市後備指揮部妨害兵役案件移送報告書、
    教育召集令影本、未申報戶籍遷移調查表、移送法辦年籍表
    、臺北市大同分局寧夏路派出所之訪查紀錄、被告邱浩忠之
    個人戶籍資料等各1 件在卷可憑，本件事證明確，被告犯行
    足堪認定。
  (二)又參被告之素行及上開犯罪之動機、目的、手段、方法、所
    生危害、坦承犯行之態度等一切情狀後，原審量處被告有期
    徒刑3 月，並諭知易科罰金之折算標準，就其量刑部分職權
    之行使，並無失出或不當。故本件上訴意旨請求改判較輕之
    刑度云云，尚無理由，應予駁回。
  (三)末查被告未曾因故意犯罪受有期徒刑以上刑之宣告，此有臺
    灣高等法院被告前案紀錄表1 紙附卷可按，本院斟酌被告於
    偵審程序均坦承犯行，深表悔悟，其因一時失慮，致罹本罪
    ，經此教訓，應知所警惕，信無再犯之虞，且被告因罹患有
    妄想之精神疾病，需長期治療，本院經考量各情，認對其宣
    告之刑以暫不執行為適當，爰依刑法第74條第1 項第1 款之
    規定，併予宣告緩刑2 年，以啟自新。
據上論斷，應依刑事訴訟法第455 條之1 第3 項、第1 項、第36
8 條、第373 條，刑法第74條第1 項第1 款，判決如主文。
本案經檢察官洪三峰到庭執行職務。
中    華    民    國    97    年    8     月    20    日
                  刑事第七庭審判長法  官  林秀鳳
                                  法  官  吳祚丞
                                  法  官  汪梅芬
以上正本證明與原本無異。
本件不得上訴。
                                  書記官  張馨尹
中    華    民    國    97    年    8     月    20    日
附錄本案論罪科刑法條全文：
妨害兵役治罪條例第10條
後備軍人意圖避免召集處理有下列行為之一者，處1 年以下有期
徒刑、拘役或科新臺幣9 萬元以下罰金：
一  離營歸鄉無故不依規定報到，或重複申報戶籍者。
二  拒絕依規定調查，或體格檢查不到者。
三  居住處所遷移，無故不依規定申報者。
國民兵犯前項第3 款之罪者，處6 月以下有期徒刑、拘役或科新
臺幣3 萬元以下罰金。
後備軍人犯第1 項之罪或國民兵犯前項之罪，致使召集令無法送
達者，以意圖避免召集論；分別依第5 條或第6 條科刑。
妨害兵役治罪條例第6條
意圖避免教育召集或勤務召集，而有下列行為之一者，處3 年以
下有期徒刑：
一  捏造免役、除役、轉役或免除召集原因者。
二  毀傷身體者。
三  拒絕接受召集令者。
四  應受召集，無故逾應召期限2 日者。
五  使人頂替本人應召者。
無故不參加點閱召集，或意圖避免點閱召集，而有前項第1 款至
第3 款及第5 款行為之一者，處1 年以下有期徒刑、拘役或科新
臺幣9 萬元以下罰金。
國民兵為避免應召集輔助軍事勤務犯第1 項之罪者，處3 年以下
有期徒刑。


司法院資訊處製作；財團法人民間司法改革基金會備份。
